臺灣屏東地方法院民事裁定　　　　　　100年度監宣字第110號
聲　請　人　楊垂溪
相　對　人　王黎菁
上列聲請人聲請監護宣告事件，本院裁定如下：
    主  文
宣告王黎菁（女、民國○○年○ 月○○日生、身分證統一編號：Ｚ000
000000號）為受監護宣告人。
選定楊垂溪（男、民國○○年○ 月○ 日生、身分證統一編號：Ｚ000
000000號）為受監護宣告之人王黎菁之監護人。
指定王國柄（男、民國○○年○ 月○○日生、身分證統一編號：Ｚ000
000000號）為會同開具財產清冊之人。
聲請費用新臺幣壹仟元由受監護宣告之人負擔。
    理  由
一、聲請意旨略以：聲請人之配偶即相對人王黎菁（女，民國○○
    年○ 月○○日生，身分證統一編號：Ｚ000000000號，住屏東縣
    屏東市○○○路213 巷13號）因腦部惡性腫瘤手術，致不能
    處理自己事務之程度，為此依民法第14條之規定，聲請宣告
    相對人為受監護宣告人等語。
二、聲請人主張上開各情，業據其提出戶籍謄本、親屬系統表、
    高雄榮民總醫院診斷證明書影本、身分證影本等件為證，並
    經本院前往聲請人住處，於鑑定人黃文翔醫師前點呼相對人
    ，並詢問其姓名、年籍等問題，其有反應。本院另就相對人
    之精神及心智狀況訊問鑑定人，經鑑定人鑑定結果，認相對
    人於98年間發現有腦部惡性腫瘤，經緊急住院開刀治療後，
    手術之後意識逐漸模糊，出院後接回家中由家人照顧迄今。
    個案雙眼微睜，然眼球不會隨著呼喚搜尋聲音來源，無法辨
    識家人，對外界呼喚無辨識與理會能力，認知功能嚴重受損
    ，喪失語言表達能力，無法正確了解別人問話內容，亦無法
    使用肢體語言正確回應，對於時間、地方、人物之定向能力
    完全喪失，長短期記憶亦明顯喪失，進食、沐浴、翻身、大
    小便、移動身體、更衣等日常生活皆完全無法自理，且完全
    無處理財產之能力。個案各項功能退化嚴重，生活完全無自
    理能力，必須長期依賴家人、醫療或養護機構照顧，個案目
    前已經處於嚴重失智狀態因而導致個人認知功能嚴重失能，
    為意思表示或受意思表示或辨識其意思表示效果之能力幾乎
    完全喪失，此外也已經完全失去行為能力，無法獨力處理個
    人事務與從事個人財務管理，建議個案應已達到監護宣告之
    標準等情，有本院100 年8 月8 日訊問筆錄、屏安醫院100
    年8 月8 日屏安醫字第（100 ）0336號函附之精神鑑定報告
    書1 份在卷可憑。本院綜合上開勘驗結果及鑑定人之意見，
    認相對人確因精神障礙，致不能為意思表示或受意思表示之
    程度，故聲請人聲請對相對人為監護之宣告，為有理由，應
    予准許。
三、按受監護宣告之人應置監護人；法院為監護之宣告時，應依
    職權就配偶、四親等內之親屬、最近一年有同居事實之其他
    親屬、主管機關、社會福利機構或其他適當之人選定一人或
    數人為監護人，並同時指定會同開具財產清冊之人；法院選
    定監護人時，應依受監護宣告之人之最佳利益，優先考量受
    監護宣告之人之意見，審酌一切情狀，並注意下列事項：一
    、受監護宣告之人之身心狀態與生活及財產狀況。二、受監
    護宣告之人與其配偶、子女或其他共同生活之人間之情感狀
    況。三、監護人之職業、經歷、意見及其與受監護宣告之人
    之利害關係。四、法人為監護人時，其事業之種類與內容，
    法人及其代表人與受監護宣告之人之利害關係，修正後之民
    法第1110條、第1111條第1 項、第1111條之1 定有明文。
四、查相對人自罹病後主要係由聲請人楊垂溪協助照顧及處理金
    錢相關事宜，此據證人即相對人胞弟王國柄證述屬實，本院
    審酌聲請人楊垂溪為相對人之配偶，長期協助照護相對人，
    最近親屬即相對人之胞妹王黎莉、王黎蓉及王黎苓亦同意由
    楊垂溪擔任相對人之監護人，是由聲請人負責護養及照顧相
    對人並管理其財產，應能符合相對人之最佳利益，爰選定聲
    請人為監護人。另依上開規定，法院於選定監護人時，應同
    時指定會同開具財產清冊之人，及依民法第1113條準用同法
    第1099條之規定，監護開始時，監護人對於受監護人之財產
    ，應依規定會同遺囑指定、當地直轄市、縣（市）政府指派
    或法院指定之人，於2 個月內開具財產清冊，並陳報法院。
    為使聲請人得於期限內開具財產清冊並陳報法院，並衡酌王
    國柄係相對人之胞弟，平日亦會協助處理相對人事務，上開
    親屬亦同意由其擔任會同開具財產清冊之人，爰併指定王國
    柄為會同開具財產清冊之人。
五、依民事訴訟法第608 條第1 項，非訟事件法第24條第1 項，
    裁定如主文。
中    華    民    國   100    年    9     月    5     日
                        家事庭  法  官  張以岳
以上正本係照原本作成。
如不服本裁定關於選定監護人及指定會同開具財產清冊之人等部
分，應於送達後10日內向本院提出抗告狀，並繳納抗告費新臺幣
1,000元；其餘關於宣告監護之部分，不得抗告。
中    華    民    國  100     年    9     月    6     日
                                書記官  胡世瑩